【裁判字號】    89,交訴,50
【裁判日期】    900621
【裁判案由】    過失致死
【裁判全文】
臺灣基隆地方法院刑事判決                          八十九年度交訴字第五號
    公  訴  人  臺灣基隆地方法院檢察署檢察官
    被      告  甲○○
右列被告因過失致死案件，經檢察官提起公訴（八十九年度偵字第二四九五號），本
院判決如左：
    主  文
本件公訴不受理。
    理  由
一、公訴意旨略以：被告甲○○於民國（下同）八十九年二月二十日晚上十時四十分
    許，駕駛車號ＡＸＬ--八０一號重型機車，沿基隆市○○路往市區方向行駛，途
    經基隆市○○路一二一號前，應注意汽車行駛時，駕駛人應注意車前狀況並隨時
    採取必要之安全措施，而依當時情形，又無不能注意之情事，竟疏於注意，擦撞
    橫越馬路之路人莊查某，致莊查某因此受有頭部外傷併腦震盪、左腓骨外踝骨折
    、下肢多處擦傷、左枕骨部皮下血腫併意識障礙等傷害，莊查某並於同年六月二
    十五日因心肺衰竭死亡，由其女兒乙○○於八十九年六月二十六日偵查中當庭提
    出告訴，因認被告涉犯刑法第二百七十六條第一項之過失致人於死罪嫌。
二、訊據被告甲○○，否認有何過失致人於死犯行，並辯稱：當時伊騎機車經過基隆
    市○○路一二一號前，雨下很大，伊頭部左側忽然遭不明物體撞擊，伊人車倒地
    ，爬起來時，發現路人莊查某亦倒在地上，伊立即將莊查某扶至路邊並叫救護車
    將莊查某送醫救治，當時莊查某係受頭部外傷併腦震盪、左腓骨外踝骨折、下肢
    多處擦傷、左枕骨部皮下血腫併意識障礙等傷害，傷勢並不嚴重，應不致死亡，
    其於時隔四個多月後死亡，應與本件車禍無關等語。經查，被告於前揭時地駕駛
    ＡＸＬ--八０一號重型機車，途經基隆市○○路一二一號前（往市區方向），因
    疏未注意車前狀況而擦撞被害人莊查某，致莊查某倒地受有頭部外傷併腦震盪、
    左腓骨外踝骨折、下肢多處擦傷、左枕骨部皮下血腫併意識障礙等傷害之事實，
    業據告訴人乙○○指訴在卷，復有被害人莊查某至國軍基隆醫院就醫之基泰甲字
    第Ｏ一四Ｏ三號甲種診斷證明書一份在卷為證，且被告亦自承車禍發生當時路上
    僅有伊所駕駛之機車，沒有其他車輛經過（詳見本院八十九年十月十二日訊問筆
    錄），足見本件係因被告駕駛機車不慎擦撞被害人莊查某，致莊查某倒地受傷，
    否則莊查某當不致於步行之際無故自行跌倒並受有頭部外傷併腦震盪、左腓骨外
    踝骨折、下肢多處擦傷、左枕骨部皮下血腫併意識障礙等較嚴重之傷害，被告亦
    不致於正常行進中無故人車倒地受傷，被告辯稱伊並無過失云云，不足採信。
三、次應審究者係被告上開過失擦撞被害人莊查某，致莊查某受有頭部外傷併腦震盪
    、左腓骨外踝骨折、下肢多處擦傷、左枕骨部皮下血腫併意識障礙等傷害之行為
    ，與被害人莊查某於八十九年六月二十五日因心肺衰竭死亡之結果間，有無相當
    因果關係？經查，被害人莊查某於車禍發生後立即被送往國軍基隆醫院就醫，有
    國軍基隆醫院八十九年九月二十九日（八九）濟帝（二）字第二一五二號函檢送
    之病歷資料一份在卷可稽，本院向其主治醫師齊燕斌諮詢專業意見結果，醫師齊
    燕斌證稱：「（病患的病況是否足以致死？）依本院臨床檢查及理學檢查，病患
    昏迷指數維持在十二分以上（意識正常），Ｘ光片的結果沒有頭顱骨的骨折及未
    呈現不正常臨床的症狀，因病患症狀未持續改善，因此建議病人轉院做電腦斷層
    檢查，以本院現有之檢查及臨床觀察無法判斷病患是否顱內出血及是否有致死的
    可能，如果病患沒有顱內出血的狀況，應不致於會致死。一般因為車禍導致腦部
    出血症狀，極少數會於一個月後才出現延遲性出血，至於頭部皮下出血係因頭部
    撞擊導致皮下出血，人體於半個月內會自動吸收消失，不至於致死。」等語（詳
    見本院九十年三月十三日訊問筆錄），徵諸本件被害人莊查某所受之左腓骨外踝
    骨折及下肢多處擦傷之傷害，乃一般皮肉傷，顯不可能致死，其左枕骨部皮下血
    腫之傷害，又會於半個月內經人體自動吸收消失，亦不至於致死，另其所受頭部
    外傷併腦震盪之傷害，於醫學理論上亦不太可能於車禍發生後相隔四個多月之久
    ，才出現「延遲性出血」導致被害人死亡，是本件並無積極證據足證被告之過失
    傷害行為核與被害人莊查某之死亡結果間具有相當因果關係，本罪疑唯輕之原則
    ，應認被告之行為僅觸犯刑法第二百八十四條第一項前段之過失傷害罪。
四、按刑法第二百八十四條第一項前段之過失傷害罪，依同法第二百八十七條前段之
    規定，須告訴乃論；又告訴人已為告訴者，於第一審辯論終結前，亦得撤回告訴
    ；告訴乃論之罪，其告訴經撤回者，法院應諭知不受理之判決，刑事訴訟法第二
    百三十八條第一項、第三百零三條第三款分別定有明文。本件告訴人乙○○業於
    九十年六月七日具狀撤回對被告過失傷害之告訴，有撤回告訴聲請狀一份在卷可
    稽，揆諸前開說明，應依法對被告諭知不受理之判決。
據上論斷，應依刑事訴訟法第三百零三條第三款，判決如主文。
本案經檢察官黃士元到庭執行職務。
中      華      民      國     九十     年      六      月    二十一    日
                                    臺灣基隆地方法院刑事第三庭
                                            法  官  蔡  佳  玲
右正本證明與原本無異。
對於本件判決如有不服，應於收受送達後十日內，向本院提出上訴書狀，上訴於臺灣
高等法院，並按他造當事人之人數附具繕本。
                                            書記官  湯  惠  芳
中      華      民      國     九十     年      六      月    二十七    日


司法院資訊處製作；財團法人民間司法改革基金會備份。
